臺灣橋頭地方法院刑事判決　
111年度易字第224號
公  訴  人  臺灣橋頭地方檢察署檢察官
被      告  李家富


上列被告因侵占遺失物案件，經檢察官提起公訴（110年度偵字
第15412號），本院判決如下：
    主  文
李家富犯侵占遺失物罪，處罰金新臺幣壹萬肆仟元，如易服勞役
，以新臺幣壹仟元折算壹日。未扣案之犯罪所得新臺幣伍萬參仟
元沒收，於全部或一部不能沒收或不宜執行沒收時，追徵其價額
。
    事  實
一、李家富於民國110年9月15日14時45分許，在址設高雄市○○區
    ○○路0號之統一便利超商前，發現劉鳳梅不慎遺留在地上之
    皮夾1只（內含新臺幣［下同］下5萬3,000元之現金，下稱系
    爭現金），竟意圖為自己不法之所有，基於侵占遺失物之犯
    意，將該皮夾拾起，並將系爭現金侵占入己，再於同日15時
    38分許，將該皮夾攜至高雄市政府警察局楠梓分局右昌派出
    所（下稱右昌派出所）交付。嗣因劉鳳梅發覺其皮夾遺失後
    ，報警處理，始悉上情。
二、案經劉鳳梅訴由高雄市政府警察局楠梓分局報告臺灣橋頭地
    方檢察署檢察官偵查起訴。
    理  由
一、按被告以外之人於審判外之陳述，雖不符前4條之規定，而
    經當事人於審判程序同意作為證據，法院審酌該言詞陳述或
    書面陳述作成時之情況，認為適當者，亦得為證據，刑事訴
    訟法第159條之5第1項定有明文。查本案認定事實所引用被
    告以外之人於審判外之陳述，經檢察官、被告李家富於審理
    中均同意有證據能力（院卷第45頁），本院復審酌前揭陳述
    作成時之情況，亦無違法取證之瑕疵，認以之作為證據為適
    當，是本案有關被告以外之人於審判外之言詞或書面陳述等
    供述證據，依前揭法條意旨，自均得為證據。
二、訊據被告固坦承有於上開時、地撿拾告訴人劉鳳梅之皮夾，
    並將之交至右昌派出所之事實，惟矢口否認有何侵占遺失物
    之犯行，辯稱：我撿到告訴人之皮夾後，走進統一便利超商
    問店員有沒有人掉皮夾，店員說沒有，我就說如果有人來問
    ，請他等一下，因為我要去跑熊貓外送的單子，後來我送完
    單，再去找店員，店員還是說沒有人來問，我就把皮夾打開
    ，發現裡面沒有錢，我覺得失主應該不急，就先去送單，之
    後才將皮夾送到右昌派出所，我沒有侵占系爭現金云云。
　㈠經查，被告有於上開時、地撿拾告訴人之皮夾，並於同日15
    時38分許將之交至右昌派出所等節，業據被告於警詢、偵查
    及審理中供承在卷（警卷第3頁至第9頁；偵卷第19頁至第23
    頁；審易卷第29頁至第34頁、第47頁至第49頁；院卷第29頁
    至第50頁），經核與證人即告訴人於警詢、偵查中之證詞、
    證人即告訴人哥哥劉錦城、證人即本案處理員警陳俊男於偵
    查中之證詞大致相符（警卷第13頁至第17頁；偵卷第19頁至
    第23頁、第37頁至第39頁），並有員警與被告於110年9月15
    日17時51分之通話譯文、監視器畫面截圖、本院勘驗員警密
    錄器筆錄及截圖各1份在卷可稽（警卷第21頁至第35頁；院
    卷第31頁至第38頁、第51頁至第52頁），是此部分之事實堪
    以認定。
　㈡證人即告訴人於警詢、偵查中均證稱：案發當天早上我先去
    屏東里港送禮給我哥哥，因為我有玉山銀行的網路銀行，我
    哥哥有轉帳需求的時候，就會拿現金給我，要我幫忙用玉山
    銀行轉帳給我哥哥的女兒，當天我哥哥有給我5萬元現金，
    要我幫他轉帳給他女兒，所以我確定皮包裡有5萬元，加上
    我出門前曾經清點我皮夾內的錢，大約有3千至5千元，所以
    皮夾內總共有5萬3千元至5千元的現金，後來我跟我哥哥吃
    完飯後回高雄，途中要去德中路的統一便利商店取貨，我才
    發現皮夾不見，沒錢取貨，後來我就去警局報案，剛好被告
    走進來，說有一個阿婆撿到我的皮夾，我就當場打開皮夾，
    發現裡面已經完全沒有現金等語（警卷第13頁至第14頁；偵
    卷第20頁至第21頁），經核與證人即告訴人哥哥劉錦城於偵
    查中證稱：案發當天我有交給告訴人5萬元現金，告訴人馬
    上就用玉山銀行網路銀行幫忙轉帳給我女兒等語相符（偵卷
    第21頁至第22頁），並有告訴人於案發當天11時20分許匯款
    5萬元給劉錦城女兒之網路銀行匯款紀錄截圖1份附卷可查（
    偵卷第29頁），足徵告訴人在案發當天早上，有自其哥哥處
    收取5萬元現金，且告訴人當日之行程既係拜訪哥哥後至統
    一便利商店取貨，其在出門前先行檢查皮夾內現金是否足夠
    ，亦非不能想像，況告訴人發覺皮夾遺失後，隨即於密切時
    間內至警局報案，益徵告訴人應係因皮夾內留有不小數額之
    現金，懼怕遭人取走，才會焦急至警局報案，是告訴人皮夾
    內應有系爭現金甚明。
　㈢復觀諸現場監視器畫面（警卷第27頁至第31頁），告訴人於
    案發當日14時31分許將其皮夾遺落在馬路上後，有一婦人於
    同日14時44分許發現該皮夾（惟並未碰觸），並用手示意其
    後方之被告撿拾後，隨即騎車離開，被告便撿拾地上之皮夾
    ，可見告訴人遺失皮夾後，被告隨即撿起，期間並未經過他
    人之手；而被告於警詢、偵查及審理中亦自承：從我撿到告
    訴人皮夾到我交至右昌派出所前，沒有其他人接觸過該皮夾
    等語（警卷第7頁；偵卷第22頁；院卷第46頁），顯見告訴
    人遺失皮夾後，至被告將皮夾送去右昌派出所前，並未有他
    人碰過該皮夾，然皮夾交至右昌派出所時，其內之系爭現金
    竟不翼而飛，可推知應係唯一接觸皮夾之被告將系爭現金取
    走而據為己有。
　㈣次查，證人即員警陳俊男於偵查中證稱：被告到右昌派出所
    報案時，說是一個婦人撿到告訴人的皮夾，我才會想說趁被
    告記憶還清楚的時候，趕快打電話問被告是否記得婦人的車
    牌號碼或特徵等語（偵卷第37頁至第38頁），經核與證人即
    告訴人於警詢中證稱：被告來派出所交付我的皮夾時，說是
    一個婦人撿到我的皮夾拿給他的，我才會被誤導，對該名婦
    人提告等語相符（警卷第15頁），而依附表一員警致電被告
    之通話譯文（警卷第21頁至第23頁），被告確實不只一次向
    員警明確表示「我從那邊過去接到單，我有問妹仔（應指統
    一便利商店店員），是一個阿婆在門口撿到的」、「他（阿
    婆）就拿（皮夾）給我，我就想說阿，死定了，我就進去超
    商問阿妹仔，有沒有人皮夾不見？」、「她（阿婆）說她撿
    到皮包，那我基於好心，你知道嗎？」等語，可見被告持皮
    夾交至警局時，一度謊稱是一名婦人撿到皮夾，企圖誤導員
    警之辦案方向，並混淆告訴人之求償對象，有試圖撇清自身
    責任之嫌。
　㈤再依附表二編號1之員警密錄器畫面勘驗筆錄，員警調閱監視
    器畫面發覺是被告撿拾告訴人之皮夾後，告訴人、被告與員
    警在右昌派出所交談，告訴人向員警稱「所以可能是他（指
    被告）啦，他拿的啦」，被告則看向告訴人，神情無異常，
    嗣員警向被告勸諭本案雖為公訴案件，然若與告訴人和解，
    告訴人願意給被告自新之機會後，被告點頭表示了解，並稱
    「我昨天也是，我真的一直跟她…（看向告訴人一下），我
    已經…很慚愧這樣」等語；佐以附表二編號2之勘驗內容，告
    訴人向被告稱「你承認五萬、你零頭在哪」等語，堪認被告
    遭告訴人指稱有侵占系爭現金時，非但未急於辯駁，反而耐
    心聽員警勸諭，甚至主動陳稱自己有慚愧之意，僅針對所侵
    占之皮夾內現金數額有所爭執，此情亦可由證人即告訴人於
    警詢中證稱：我私下找被告談時，跟他表明我已經看過監視
    器畫面，如果他有把系爭現金拿走，請把錢還給我，被告當
    場坦承有拿走現金，但說只有萬把塊，沒有5萬3千元那麼多
    ，到員警面前時，被告又否認犯罪等語即明（警卷第16頁至
    第17頁）。則倘被告自始至終均未侵占系爭現金，為免受他
    人誣陷，應會據理力爭到底，而無途中突然承認有侵占系爭
    現金之可能，是從被告前開反應可知，被告應有侵占系爭現
    金至明。
　㈥綜上，本案事證明確，被告上開犯行洵堪認定，應依法論科
    。
三、論罪科刑
  ㈠核被告所為，係犯刑法第337條之侵占遺失物罪。
　㈡爰審酌被告明知系爭現金屬他人所有之財物，竟不思以正當
    途徑獲取生活所需，加以侵占入己，顯見其欠缺尊重他人財
    產權益之觀念，徒增告訴人找尋遺失物之困難，所為實屬不
    該；兼衡被告犯後始終否認犯行，並拒絕與告訴人和解，無
    以彌補其犯罪所生之損害，態度非佳；惟念被告前無經法院
    論罪科刑之紀錄，有臺灣高等法院被告前案紀錄表1份在卷
    可查（院卷第25頁至第26頁），素行尚佳；暨系爭現金之數
    額、告訴人受損害之程度；再酌以被告自陳高職畢業之教育
    程度，目前月收入約5萬多元，家庭經濟狀況不好，身體狀
    況不好等一切具體情狀（院卷第47頁），量處如主文所示之
    刑，並諭知易服勞役之折算標準，以示懲儆。
四、另未扣案之系爭現金，為被告本案之犯罪所得，且系爭現金
    亦未實際合法發還告訴人，為免被告保有犯罪所得，應依刑
    法第38條之1第1項前段規定宣告沒收，於全部或一部不能沒
    收或不宜執行沒收時，追徵其價額。
本案經檢察官饒倬亞偵查起訴，檢察官李門騫到庭執行職務。
中　　華　　民　　國　　111 　年　　11　　月　　28　　日
                  刑事第二庭    法　官  楊凱婷
以上正本證明與原本無異。
如不服本判決應於收受判決後 20 日內向本院提出上訴書狀，並
應敘述具體理由。其未敘述上訴理由者，應於上訴期間屆滿後20
 日內向本院補提理由書 (均須按他造當事人之人數附繕本)「切
勿逕送上級法院」。
中　　華　　民　　國　　111 　年　　11　　月　　28　　日
                                書記官  許雅如
附錄本案論罪科刑法條：
刑法第337條
意圖為自己或第三人不法之所有，而侵占遺失物、漂流物或其他
離本人所持有之物者，處1萬5千元以下罰金。

附表一（被告與員警於110年9月15日17時51分之通話譯文，警卷
第21頁至第23頁）：
被告：唯，你好。 員警：請問是李家富先生嗎？ 被告：是的，請問哪裡？ 員警：我這邊加昌派出所。我想問一下，你下午是不是撿到一個皮夾？ 被告：有阿，有阿。 員警：我想問一下，你下午是不是有跟人家買東西，約在7-11那邊面交？ 被告：沒有，沒有，我是取單。 員警:你是取單唷。那你有…… 被告：我從那邊過去接到單，我有問妹仔（應指統一便利商店店員），是一個阿婆在門口撿到的。 員警：對，是一個阿婆撿的。 被告：對，對，對。 員警：那個你認識嗎？好像是賣魚貨的，是嗎？ 被告：我不知道，是一個阿婆…(模糊） 員警：所以，你不是跟（阿婆）交易就是了？ 被告：沒有、沒有拉，他（阿婆）就拿（皮夾）給我，我就想說阿，死定了，我就進去超商問阿妹仔，有沒有人皮夾不見？ 員警：齁，那個阿婆拿皮包給你？ 被告：她說她撿到皮包，那我基於好心，你知道嗎？ 員警：我知道，我知道。那個阿婆是拿給你，你記得她的車後面好像有載鐵籠子好像在載魚貨的，前面腳踏墊有保麗龍箱。 被告：應該是做生意的人，在載貨的。 員警：對。對。一個在載貨的。 被告：我然後…… 員警：我請問一下，你們是不是都有行車紀錄器？ 被告：我說真的，我行車紀錄器怪怪（傻笑），所以我最近叫我朋友要換新裝的，我這都有對話紀錄，我不怕警察先生，我要拿那時候我就知道很麻煩了。 員警：我知道。 被告：我有進去問妹仔。 員警：我知道不是你啦，監視器有看到。 被告：你去調超商的，我有進去。我在那邊等妹仔，我說妹仔等一下如果有人來，我再拿回來給妳，不然我就交派出所。 員警：我知道啦。 被告：所以我去第二次的時候，她沒有…… 員警：我現在要問看看你有沒有那個阿婆的任何特徵或線索可以提供，我知道現在是阿婆撿走的。 被告：特徵？阿…我不知道，我不知道。 員警：因為我們公家監視器遠看是機車後座好像是鐵架，前面是保麗龍箱大型的。你跟她講話時是否有行車紀錄器還是說你有記她的車牌？ 被告：沒有，我的方向沒向她，我騎到那邊是面向北邊。 員警：唷，好，那我先做報案人的筆錄。 被告：警察先生我很怕捏，我一到右昌派出所（報案人）開價說五萬捏，警察先生在旁邊有幫我贊聲說：「妳不要說10萬捏」。 員警：沒關係啦，這本來就很麻煩了，我們都跟人家說不要撿這個有的沒的。 被告：警察先生現場也有看，我有單要跑，我可以走了沒。你也知道我們要四處跑，我有軌跡紀錄。 員警：沒拉，我知道不是你啦，我現在就是要看你那邊有沒有那個歐巴桑的特徵還是線索，你是否有錄到或記到，因為一般像你就知道這很麻煩，你都沒有特別看她的車牌，看這個人是誰拿給你的，為什麼她撿到不自己交派出所？ 被告：我們說實在的拉，我古意人，我跑這個，你知道賺這個都是辛苦人。 員警：沒關係啦，你那邊完全沒資料麻。 李家富：沒有。 員警：沒有。好。 被告：我照的那方向真的…… 員警：好好，如果你有你再跟我聯絡。 被告：抱歉拉，你如果有事再隨時給我電話。 員警：好，好。 被告：我不怕。 員警：我知道。我知道。 被告：感謝你，謝謝。 

附表二（員警之密錄器畫面勘驗筆錄節錄，院卷第32頁至第38頁
）：
編號 檔案名稱 內容 1 00：00：00-00：01：57（檔名PICT2113.AVI） 員警：我可以過去嗎 告訴人：可以，他說… 告訴人丈夫：這樣可以…（聽不清楚） 告訴人：所以可能是他啦，他拿的啦 被告：（看著告訴人，神情無異常，截圖1） 告訴人丈夫：確定是他拿的嗎 告訴人：但是現在就是因為他有 員警：先生我跟你講喔，因為他們來報案，我們現在有規定不能不受理，那這個他報的案子是公訴案，我一定是要查到底的，那我查到底，現在是，阿姨願意給你機會，當場可以跟你寫和解書，你如果有寫和解書我一併會送上去，那這讓法官或檢察官看到就是證明說是你、你是有悔意的，那侵占遺失物，刑法他是沒有刑期的，就是罰錢而已，就是多或少，而且是一萬五以下，那現在就是，主要我是覺得，因為整個監視器我都已經其實查的來龍、都已經查的差不多了，我才會先通知他們，是阿姨說要給你機會她說你跑外送很辛苦，所以一直叫，我本來是不想打電話是阿姨一直叫我打電話 被告：（點頭） 員警：說，你跑外送很辛苦要給你機會什麼的，我才會今天又打給你不然，你看我那麼多天沒打給你，希望 被告：我昨天也是，我真的一直跟她…（聽不清楚，惟有看向告訴人一下），我已經…很慚愧這樣 告訴人：所以不管啦，所以，我今天，我要是要 員警：剛剛他… 被告：因為是公訴罪啊（看著告訴人） 告訴人：那個就不關我的事了啊，因為我有報案啊 員警：因為他們報案我一定要受理，不然我還，我還要記一大過捏，我記一大過考績列丙等捏 告訴人：他不處理的話事實就… 員警：我記一大過就考績列丙等 告訴人：但是一般，會有民事跟刑事嘛對不對 員警：是阿姨是說通知你，他民事，他刑事也不再追究，不然你還要再精神損失賠償什麼的 （00：01：45員警離開走至辦公室） 2 00：00：00-00：03：00（檔名PICT2115.AVI） 告訴人與被告私下談話中，隱約聽到告訴人稱「五萬以內」、「多少」、「錢你花掉了對不對、對不對」、「你承認五萬、你零頭在哪」等語，00：01：00告訴人、告訴人丈夫及被告陸續走向鏡頭，並找尋員警，後員警出現在畫面中。 告訴人：他只承認五萬啦，零頭多少他都不講啦 員警：裡面多少你就講，你幾百塊幾千塊都是一樣的 告訴人：他就不承認五萬塊 員警：我現在要跟你講的是…報酬…因為阿姨…（聽不太清楚） （00：01：39員警走向鏡頭處） 告訴人：他已經有承認五萬塊啦，零頭他就不講啦，我說零頭都你賴的多少我也，我也不可能說是他…沒有那麼多，但是他只要講出我概念裡面的，四千多還是五千多，他只要講出來我接受，但是他就不講啊他只承認那五萬啊，他為了那幾千塊在那邊… 被告：沒有啦 員警：李先生，錢講難聽一點，本來就不是你的 告訴人：而且… 員警：本來就不是你身上掉下來的，而且我本來要想跟你講，你可以去拿你本來應該可以拿的十分之一，這是你合法可以拿的，民事有規定的，這完全沒有任何問題。阿說真的，後面幾千塊什麼的其實我也覺得不是很重要，就像我跟你講的裡面皮包只有兩百塊，一樣是侵占遺失物，裡面有兩萬塊一樣是侵占遺失物，跟這個案子有沒有完全、有沒有成立一點關係都沒有。現在對你比較好的是，你既然都承認了，是不是，得到人家的原諒，拿到和解書，到檢察官那邊，看你就是有改過自新的機會